臺灣花蓮地方法院刑事判決　　　　　　　94年度交易字第36號
公　訴　人　臺灣花蓮地方法院檢察署檢察官
被　　　告　甲○○
上列被告因公共危險等案件，經檢察官提起公訴（94年度偵字第
420號），本院判決如下：
    主  文
甲○○因過失傷害人，致重傷，處有期徒刑伍月，如易科罰金，
以參佰元折算壹日。
被訴駕車肇事逃逸部分，無罪。
    事  實
一、甲○○未領有汽車駕駛執照，竟於民國93 年11月13日下午2
    時30 分許，駕駛其母親翁素禎所有之車牌號碼2180-BA號自
    用小客車，並搭載丙○○、丁○○、游艷青及其妹石曉娟，
    沿花蓮縣花蓮市○○路○段由東往西方向行駛，途經該路與
    德興達固安大道交岔路口時，其車行方向為閃光黃色號誌，
    且速限為50公里，原應減速慢行，並注意車前狀況，隨時採
    取必要安全措施，而當時天候晴朗、日間有自然光線，且路
    面舖設柏油、乾燥而無缺陷，及道路無障礙物、視距良好等
    情形，又無不能注意之情事，其竟疏於注意而超速並未減速
    慢行，貿然以時速80公里以上之車速駛入該交岔路口，適有
    由陳阿水騎乘之車牌號碼WUR─425號機車沿德興達固安（起
    訴書誤載為「德興達故安」，茲更正之）大道由南往北方向
    經過該路口，亦疏未注意轉彎車應讓直行車先行，且行經閃
    光紅色號誌，應暫停讓幹道車先行，甲○○見狀欲煞避已不
    及，致該小客車右前保險桿遂與該機車之車尾發生碰撞，使
    陳阿水人車倒地而受有腦部外傷併嚴重腦挫傷及顱內出血之
    傷害，並已呈植物人之重傷害狀態，甲○○肇事後一時驚慌
    而未立即停車，但迨其驚醒後旋即於肇事後約5 分鐘內，在
    國福大橋橋頭前迴轉返回肇事現場，並囑託石曉娟、丁○○
    打119叫救護車，並經路人打110報警前來處理，而且於犯罪
    未被發覺前，向到場處理之員警坦承犯行，並接受裁判。
二、案經陳阿水之配偶戊○○告訴暨花蓮縣警察局花蓮分局報告
    臺灣花蓮地方法院檢察署檢察官偵查起訴。
    理  由
壹、有罪部分：
一、上揭事實，業據被告甲○○迭於警詢、偵查中及本院訊問時
    坦承不諱，核與告訴人戊○○指訴、證人丙○○、丁○○、
    游艷青、石曉娟及翁素禎證述之情節相符，並有道路交通事
    故調查報告表、現場圖、現場照片、診斷證明書、財團法人
    臺灣基督教門諾會醫院（下稱門諾醫院）94 年4月27日基門
    醫文字第94─0401號函、車籍作業系統等附卷可稽。是被告
    之自白核與事實相符，堪以採信。
二、按駕駛人應注意車前狀況，隨時採取必要安全措施；且行車
    速度在市區道路，時速不得超過50公里；而汽車行駛至交岔
    路口，其行進應遵守燈光號誌，及閃光黃色燈號，係表示「
    警告」，車輛應減速接近，注意安全，小心通過，道路交通
    安則第94條第3項、第93 條第1項第1款前段及道路交通標誌
    標線號誌設置規則第211 條第1項第1款分別定有明文。查本
    件車禍發生時天候晴朗、日間有自然光線，且路面舖設柏油
    、乾燥及無缺陷，以及道路無障礙物、視距良好，並無不能
    注意之情事，此有上開調查報告表附卷可參；而被告係領有
    機車駕駛執照之人，業據其於偵查時供陳屬實，並有證號查
    詢機車駕駛人資料乙紙在卷可稽。是依上開客觀之條件及被
    告之主觀認知能力，被告應注意且能注意上開規定，卻仍疏
    於注意而未注意車前狀況、超速行駛，且未減速慢行，因而
    肇致本件車禍，其對於本件車禍之發生有過失，已可認定。
    雖被害人騎乘機經上開設有閃光紅色號誌之交岔路口轉彎時
    ，未依規定暫停讓幹道車先行，則其對於本件車禍肇致亦與
    有過失，然被害人雖與有過但仍無法解免被告之責任，且參
    酌上開說明，應認被告之上開過失行為係本件車禍之肇事主
    因。又被害人因本件車禍而受有腦部外傷併嚴重腦挫傷及顱
    內出血之傷害，並已呈植物人之重傷害狀態，此有上開診斷
    證明書及門諾醫院函可證，是被告之過失行為與被害人重傷
    之結果間，有相當因果關係，足以認定。綜上，本案事證明
    確，被告犯行堪以認定，應予依法論科。
三、核被告所為，係犯刑法第284條第1項後段之過失傷害人致重
    傷罪。又按汽車駕駛人，無駕駛執照駕車，因而使人受傷，
    依法應負刑事責任者，加重其刑至二分之一，道路交通管理
    處罰條例第86 條第1項定有明文，則本件被告未領有汽車駕
    駛執照乙節，業據被告供承明確，並有證號查詢汽車駕駛人
    資料乙紙（詳見本院卷第7 頁）在卷可參，是堪以認定無訛
    ，則被告無適當駕駛執照而駕駛該自小客車肇事致被害人受
    有重傷，爰依上開之規定，加重其刑。再查被告於員警到場
    處理時對於未發覺之罪自首而受裁判，業據被告供述明確，
    核與證人即到場處理員警乙○○到庭證述之情節相符，並有
    花蓮縣警察局道路交通事故肇事人自首情形紀錄表乙份在卷
    可稽，應依刑法第62條前段之規定，減輕其刑，並依法先加
    後減。爰審酌被告未依時速行駛，且未減速慢行，為本件車
    禍之肇事主因，及造成被害人現為植物人狀態，而迄今尚未
    賠償被害人所受之損害，惟被告素行良好，且犯後坦承犯行
    ，態度良好，且協助告訴人辦理強制險保險金之領取，以及
    犯後知所悔悟等一切情狀，量處如主文所示之刑，並諭知易
    科罰金之折算標準，以資懲儆。
貳、無罪部分：
一、公訴意旨另以：被告於前揭時、地，駕車肇事致被害人受傷
    ，應即採取救護或其他必要措施之義務，不得逃逸，竟因恐
    懼而逕行駕車逃逸，經同車乘客規勸，始返回現場，為據報
    處理現場員警查獲，因認被告亦涉犯刑法第185條之4之駕車
    肇事逃逸罪嫌云云。
二、按犯罪事實應依證據認定之，無證據不得認定其犯罪事實；
    又不能證明被告犯罪者，應諭知無罪判決，刑事訴訟法第15
    4條第2項、第301條第1項分別定有明文。次按刑法上故意犯
    之成立，除需行為人之行為於客觀上符合構成要件該當性外
    ，尚須行為人主觀上有犯罪之意思，即故意，始足當之。是
    刑法第185條之4之駕駛動力交通工具肇事致人死傷逃逸罪之
    成立，需行為人知悉其有肇事致人死傷之事實，暨仍基於逃
    逸之意思故為逃逸始足當之。
三、本件公訴人認被告涉有上揭公共危險之犯行，無非係以被告
    於肇事後未立即停車而駛離，經同車乘客規勸，始返回現場
    為其主要論據。
四、惟訊據被告堅決否認有何上揭肇事逃逸之犯行，並辯稱：因
    當時伊嚇到了，很緊張，腦筋一片空白，直到石曉娟叫伊回
    頭並拍打伊，伊才清醒，並在肇事路段的下一個路口即國福
    大橋橋頭處即迴轉至現場，且叫石曉娟叫救護車，伊就留在
    現場等救護車來，嗣救護車將被害人載至醫院急救後，伊仍
    留在現場等警察到場，並向員警坦承肇事等語置辯。經查：
    被告於肇事後未立即停車，並往前行駛至國福大橋橋頭前之
    路口後始返回現場，並囑託同車之乘客石曉娟、丁○○打電
    話叫救護車，且留在現場等待救護車及員警到場處理，並於
    員警尚不知犯罪前，向員警坦承肇事等情，業據被告供承在
    卷，核與證人丙○○於警詢及偵查中、游艷青於警詢、丁○○及石曉娟於警詢、偵訊及本院審理時具結證述之情節相符
    。此外，參酌證人乙○○到庭證述：我到場時，救護車已經
    載傷者離開了，機車倒在現場，被告的車逆向停在中山路由
    東向西之車道上，車頭朝東，被告有留在現場，在我詢問何
    人是駕駛人，被告主動說他駕駛的，並說他開到快到國福橋
    的橋頭才折返；肇事地點距離國福大橋目測約有8 根電線桿
    以上的距離，而2根電線桿距離25 公尺，從案發現場可以看
    到國福大橋處的車子，但看不清楚車牌等語（詳見本院卷第
    55至57頁），並有現場照片在卷供佐，是上開事實堪以認定
    屬實。則衡諸被告於肇事後，雖未立即停車查看而駛離現場
    ，但渠於肇事後約2至5分鐘後返回至現場，並在距離肇事現
    場200至300公尺處之國福大橋橋頭前折返現場，肇事現場附
    近道路四通八達，此有現場照片供參，茍被告肇事後故意逃
    逸者，大可駕車離去、一走了之，豈會於肇事後不久旋即於
    距離肇事地點不遠處返回現場查看被害人，並留於現場協助
    救護被害人且向員警坦承肇事？是告辯稱其無逃逸之意思，
    應堪採信。是以，揆諸刑法第185條之4處罰肇事逃逸之目的
    即在促使肇事者在肇事後能儘速協助傷患就醫，避免任由傷
    患於現場延誤就醫而造成更大之不幸，並能留在現場協助調
    查肇事原因及責任歸屬，則被告於肇事後協助救助被害人，
    並留在現場協助調查肇事原因及責任歸屬，本件充其量應係
    被告初遇車禍且有人受創，以致一時心生恐慌害怕，而未停
    車，與駕車肇事致人死傷而逃逸之公共危險罪尚屬有間，自
    不能徒以被告肇事後未立即停車，即遽認被告有畏罪逃逸之
    故意。
五、綜上所述，被告雖駕車離開現場，然其主觀上既無肇事逃逸
    之意思，即難以刑法第185條之4之罪相繩。此外，本院復查
    無其他證據足證被告有何公訴人所指駕駛動力交通工具肇事
    致人受傷後逃逸之犯行，不能證明被告犯罪，揆諸首揭說明
    ，自應為無罪之諭知。
據上論斷，應依刑事訴訟法第299條第1項前段、第301條第1項，
刑法第284 條第1項後段、第62條前段、第41條第1項前段，道路
交通處罰條例第86 第1項，罰金罰鍰提高標準條例第1條第1項前
段、第2條，判決如主文。
本案經檢察官己○○到庭執行職務。
中　　華　　民　　國　　94　　年　　8 　　月　　22　　日
　　　　　　　　　刑事第三庭       審判長法　官　 鄭培麗
                                         法　官   鄭光婷
                                         法　官   饒金鳳
上列正本證明與原本無異。
如對本判決不服，應於送達後10日內，向本院提出上訴狀。（應
抄附繕本）
                                         書記官
中　　華　　民　　國　　94　　年　　8　　月　　24　　日
附錄本案論罪科刑之法律條文：
刑法第284條第1項後段
因過失傷害人者，處六月以下有期徒刑、拘役或五百元以下罰金
，致重傷者，處一年以下有期徒刑、拘役或五百元以下罰金。
